# 私募基金

提问人：daisy_potato 时间：2012-03-17 21:26:45
朋友遇到一个案例，我不是很理解整个会计处理的思路，故在此请教陈版主：其拟出售子公司部分股权予私募基金，不再保持控股地位。基金设立的相关条款规定如下：保证基金投资人每年固定分红15%（私募基金的投资额）；前两年每年预分红款 8% ，第三年后给予（ 2 7%+15%）。第一个问题，他们的子公司收到私募基金时该如何做账呢？工商登记势必发生改变，私募基金成为股东之一，但是私募基金不参与公司管理，不承担公司经营的风险，享受的是固定的分红，形式上是股东，实质享受的却是类似于债权人的固定收益。第二个问题，我设想下，如果这个子公司前两年，甚至前三年无法实现收益，根据协议，这家子公司仍然需要分红给这个私募基金，原来的股东概不负责的。那么如何做账呢？累计利润为亏损，这种形式的收益分配，肯定就不是分红了。那么子公司给私募基金的固定收益分配，是否可以理解为利息了。总体而言，是否可以这么做账：子公司收到款项时，借：银行存款，贷：其他应付款（非金融机构的款项借取）；分红时，借：财务费用 贷：银行存款。我这种思路对吗？求解答，谢谢！

回答人：chenyiwei
如果合同约定PE享有可在固定时间取得的固定收益，且与被投资企业的经营状况无关，则至少说明PE的投入中是包含负债成份的。
在你说的案例中，如果仅仅承诺在最初三年保障 15 ％的固定分红，以后就完全按照股权比例享有权益和承担风险，如果被投资企业清算，也是按照股权比例进行剩余财产分配，则接受投资的子公司应把未来可享受的固定分红的现值确认为一项负债，PE投资款减去该负债部分后的剩余金额仍可列报为权益。 如果以后每年固定分红 15 ％（无期限），且将来清算时PE仅收回投资本金，不参与其他剩余净资产分配，则PE的投资实质上属于负债性质。

回答人：chenyiwei
回复 daisy_potato 的帖子
这个案例的情况可能比较复杂，需根据具体的条款确定处理方式。但一般理解，如果三年内每年 15 ％的固定回报和三年后本金的收回都是确定的，则这部分确定的未来现金流量的折现值应确认为负债。对进一步的收益分享权具有权益工具的属性，但由于未来盈利的不确定性，可能难以合理估计该部分权益工具的公允价值，只能以PE出资额减去负债部分折现值之后的差额作为权益工具公允价值。本案例中负债部分的折现率应当是高于 15 ％的（应当以PE要求的报酬率作为折现率），所以权益部分的价值应当是正数。

提问人：zengfengxia 时间：2012-03-19 20:23:19
回复 chenyiwei 的帖子
请教陈版，PE对一家拟上市公司出资，约定若 1 年内不可以上市则以市场利率收回投资款，若可以上市，在锁定期后将股权转让给原股东，收益率为每年15%，个人理解，应当为不含权益成分的债权投资，与楼主案例类似，陈版认为，楼主案例含有权益成分，应当如何理解？

回答人：chenyiwei
你说的情况，无论能否上市，PE的收益都与标的股权的公允价值无关，只是 15 ％和市场利率的区别，所以是不含有权益成分的。和楼主讨论的情况不同。